【裁判字號】    97,易,1705
【裁判日期】    971226
【裁判案由】    詐欺等
【裁判全文】
臺灣臺北地方法院刑事判決              97年度易字第1705號
公  訴  人  臺灣臺北地方法院檢察署檢察官
被      告  甲○○
選任辯護人  曾允斌律師
            陳俊成律師
上列被告因詐欺等案件，經檢察官提起公訴（97年度偵字第7816
號），被告於準備程序進行中就被訴事實為有罪之陳述，經合議
庭裁定改行簡式審判程序，本院判決如下：
    主  文
甲○○共同意圖為自己不法之所有，以詐術使人將本人之物交付
，處有期徒刑肆月，如易科罰金，以新臺幣壹仟元折算壹日。緩
刑貳年。
    事  實
一、甲○○係址設臺北市○○區○○路一段一０號一四樓之一「
    騏迅國際運通股份有限公司」（下稱騏迅公司）負責人，平
    日除綜理該公司之一切事務外，並應負責於託運人託運貨物
    時出具提單與託運人指定之人，為從事業務之人。因該公司
    貨運量減少，為彌補虧損，竟分別與「德國EMO公司」、「
    印度ALPHA-K.K.C公司」、「騏迅公司香港分公司」等國外
    貨運承攬公司人員共同基於行使業務登載不實文書、意圖為
    自己不法所有之犯意聯絡，接續自民國九十五年七月一日起
    至九十七年一月三十一日止，在上址騏迅公司指示不知情之
    該公司人員代為填製其業務上應作成之空運提單，登載不實
    之託運貨物重量（較實際重量為重），再將該等提單分別持
    向託運人于銳貿易有限公司（下稱于銳公司）之國外買方客
    戶行使，致該國外買方客戶陷於錯誤，而分別溢付運費與「
    德國EMO公司」、「印度ALPHA-K.K.C公司」及「騏迅公司香
    港分公司」等國外貨運承攬公司人員（蓋因出賣人于銳公司
    與國外買方客戶簽立之買賣契約，係採「F.O.B」為計價方
    式，故運費係由國外買方客戶支付與國外貨運承攬公司，再
    由國外貨運承攬公司支付與騏迅公司），再由該等國外貨運
    承攬公司人員分別與甲○○朋分詐得之溢付運費，計達新臺
    幣（下同）三十七萬七千二百五十四元（甲○○分別與各該
    國外貨運承攬公司人員共同詐得之各該筆款項明細詳如附件
    所示），足以生損害於于銳公司及其國外買方客戶。嗣經法
    務部調查局臺北市調查處接獲檢舉後，持本院核發之搜索票
    前往上址騏迅公司等處搜索，始查獲上情，並扣得騏迅公司
    公告一冊、提單資料十本、帳冊一本及騏健公司提單資料一
    冊。
二、案經法務部調查局臺北市調查處移送臺灣臺北地方法院檢察
    署檢察官偵查起訴。
    理  由
一、前揭事實，業據被告甲○○於本院審理時坦承不諱，並經證
    人即于銳公司船務人員邱怡芳於調查時證述屬實，且有騏迅
    公司基本資料、公告、于銳公司託運人清單、發票、空運提
    單、包裝重量清單及騏迅公司取得溢付運費明細等件附卷可
    稽，暨騏迅公司公告一冊、提單資料十本及帳冊一本扣案可
    資佐證。本件事證明確，被告犯行洵堪認定，應予依法論科
    。
二、按空運提單與海運提單之性質不同，非屬貨物所有權之憑證
    ，僅係運送人簽發給託運人之貨物收據及契約憑證，自非有
    價證券。查被告係騏迅公司負責人，平日除綜理該公司之一
    切事務外，並應負責於託運人託運貨物時出具提單與託運人
    指定之人，為從事業務之人，竟指示不知情之該公司人員代
    為填製被告業務上應作成、登載不實之託運貨物重量，進而
    持向託運人于銳公司之國外買方客戶行使，致該國外買方客
    戶陷於錯誤，而分別溢付運費與「德國EMO公司」、「印度
    ALPHA-K.K.C公司」及「騏迅公司香港分公司」等國外貨運
    承攬公司人員，自足以生損害於于銳公司及其國外買方客戶
    ，核被告所為，係犯刑法第二百十六條、第二百十五條之行
    使業務登載不實文書及第三百三十九條第一項之詐欺取財罪
    。其利用不知情之騏迅公司人員將不實事項登載於其業務上
    作成之文書，為間接正犯。其業務登載不實文書之低度行為
    ，應為行使業務登載不實文書之高度行為所吸收，不另論罪
    。被告分別與「德國EMO公司」、「印度ALPHA-K.K.C公司」
    及「騏迅公司香港分公司」等國外貨運承攬公司人員就前揭
    犯行有犯意聯絡及行為分擔，為共同正犯。又被告自九十五
    年七月一日起至九十七年一月三十一日止，在騏迅公司先後
    多次行使業務登載不實文書、詐欺取財，係基於單一犯意而
    在密切接近之一定時間及空間內接續為之，應為接續犯。其
    以一行為，同時行使業務登載不實文書及詐欺取財，而觸犯
    二構成要件不同之罪名，為想像競合犯，依刑法第五十五條
    規定，應從一重之詐欺取財罪論處，公訴意旨認應予分論併
    罰，尚有誤會。爰審酌被告身為騏迅公司負責人，不思以正
    途取財，夥同國外貨運承攬公司人員，以不實之託運貨物重
    量，詐取託運人于銳公司之國外買方客戶溢付之運費，危害
    該國外買方客戶之財產權益，其犯罪時間雖長達一年餘，然
    所得財物尚非至鉅，犯後復坦承犯行，態度良好等一切情狀
    ，量處如主文所示之刑，並諭知易科罰金之折算標準。末查
    被告前未曾因故意犯罪受有期徒刑以上刑之宣告，此有卷附
    臺灣高等法院被告前案紀錄表可按，其因一時貪欲，短於思
    慮，偶罹刑典，經此罪刑之宣告後，當知所警惕，信無再犯
    之虞，且被告業已履行公訴人請求本院宣告緩刑之條件即如
    數捐款三十八萬元與財團法人伊甸社會福利基金會，此亦有
    卷附匯款單據足憑，是本院認所宣告之刑以暫不執行為適當
    ，爰併宣告緩刑二年，以啟自新。扣案之騏迅公司公告一冊
    、提單資料十本、帳冊一本及騏健公司提單資料一冊，既均
    非被告所有，又非違禁物，自無從宣告沒收，併此敘明。
據上論斷，應依刑事訴訟法第二百七十三條之一第一項、第二百
九十九條第一項前段，刑法第二十八條、第二百十六條、第二百
十五條、第三百三十九條第一項、第五十五條、第四十一條第一
項前段、第七十四條第一項第一款，刑法施行法第一條之一第一
項、第二項前段，判決如主文。
本案經檢察官江貞諭到庭執行職務
中    華    民    國  九十七  年   十二   月  二十六  日
                  刑事第八庭法  官  陳芃宇
以上正本證明與原本無異。
如不服本判決應於收受送達後10日內向本院提出上訴書狀，並應
敘述具體理由；其未敘述上訴理由者，應於上訴期間屆滿後20日
內向本院補提理由書（均須按他造當事人之人數附繕本）「切勿
逕送上級法院」。告訴人或被害人如對於本判決不服者，應具備
理由請求檢察官上訴，其上訴期間之計算係以檢察官收受判決正
本之日期為準。
                            書記官  徐鶯尹
中    華    民    國  九十七  年  十二  月   二十九   日
附錄本案論罪科刑法條全文：
中華民國刑法第216條
（行使偽造變造或登載不實之文書罪）
行使第 210 條至第 215 條之文書者，依偽造、變造文書或登載
不實事項或使登載不實事項之規定處斷。
中華民國刑法第215條
（業務上文書登載不實罪）
從事業務之人，明知為不實之事項，而登載於其業務上作成之文
書，足以生損害於公眾或他人者，處3年以下有期徒刑、拘役或5
百元以下罰金。
中華民國刑法第339條
（普通詐欺罪）
意圖為自己或第三人不法之所有，以詐術使人將本人或第三人之
物交付者，處5年以下有期徒刑、拘役或科或併科1千元以下罰金
。
以前項方法得財產上不法之利益或使第三人得之者，亦同。
前二項之未遂犯罰之。


司法院資訊處製作；財團法人民間司法改革基金會備份。
